【裁判字號】    97,上訴,1913
【裁判日期】    970701
【裁判案由】    強盜等
【裁判全文】
臺灣高等法院刑事判決                97年度上訴字第1913號
上  訴  人
即  被  告  丙○○
指定辯護人  胡鳳嬌  律師
上列上訴人因強盜等案件，不服臺灣板橋地方法院96年度訴緝字
第285號，中華民國97年3月25日第一審判決（起訴案號：臺灣板
橋地方法院檢察署94年度偵字第9728號、11914、13318、13560
號），提起上訴，本院判決如下：
    主  文
上訴駁回。
    事  實
一、丙○○前因違反毒品危害防制條例案件，經原審以90年度易
    字第1966號判決判處有期徒刑9月確定，復因竊盜案件，經
    原審以91年度易字第928號判決判處有期徒刑4月確定，前開
    刑期嗣經原審以91年度聲字第1706號裁定應執行有期徒刑1
    年確定，而於民國92年5月24日縮刑期滿執行完畢。詎其仍
    不知悔改，分別為下列犯行：（一）丙○○意圖為自己不法
    所有，於94年5月17日下午5時10分許，騎乘機車在臺北縣新
    莊市○○路19號堤防段附近，將己○○○攔下後，即持玩具
    手槍（未扣案）抵住己○○○左腋下，以此脅迫方式至使己○○○心生畏怖不能抗拒後，出手強取己○○○脖子上之金
    項鍊1條得逞，並旋騎乘機車逃離現場。（二）丙○○另意
    圖為自己不法所有，基於搶奪之概括犯意，先後騎乘機車於
    如附表一所示之時間、地點，趁丁○○等行人不及防備之際
    ，由後方徒手搶奪如附表一所示之財物得逞。（三）嗣於94
    年6月2日下午1時30分許，為警在臺北縣新莊市○○路524巷
    61弄18號處查獲丙○○，並扣得如附表一所示之物品，始查
    悉上情。
二、案經己○○○、乙○○、戊○○訴由臺北縣政府警察局新莊
    分局報請臺灣板橋地方法院檢察署檢察官偵查後提起公訴。
    理  由
一、訊據被告丙○○就前開犯罪事實欄一之（一）部分，固坦承
    確於該時地非法取得己○○○之金項鍊1條等情無訛，然矢
    口否認有何強盜犯行，辯稱我是趁己○○○不注意時搶她的
    項鍊，另外強奪部分都不是我做的，是林志龍做的云云；然
    查證人己○○○於原審時證稱被告當時沒有下機車，他一手
    拿槍抵住我的左腋下，一手伸出來搶我脖子上的項鍊，我只
    知道那是槍的外表，不知道是真槍假槍。當時他手伸出來要
    搶，我想就讓他搶，我沒有辦法反抗，項鍊的墜子有掉在地
    上，被告撿項鍊墜子的時候，手一直拿著槍，我在旁邊嚇得
    發抖不敢動。他騎車走之後，我一邊喊搶劫，一邊追等情明
    確，又證人己○○○前與被告既無任何怨隙存在，且其當庭
    猶向原審表示若被告能夠改過，就讓他改過等語，當無甘冒
    刑法偽證罪責，就本案故為虛構或誇大被害情狀之理，況被
    告前於94年9月27日即曾具狀向原審供稱案發當時所持之槍
    枝實係一把玩具槍枝等語（見原審94年度訴字第1935號影卷
    第42至45頁），若無其事，被告自無違背經驗法則，憑空自
    己陷害自之情事，是被告經通緝到案後始翻異前詞改稱當時
    未持手槍云云，顯屬畏罪卸責之語，再被告於原審緝到當日
    亦承認有強盜之犯行（原審卷第28頁），於本院審理期日亦
    稱有犯該案，原審判太重等，足認證人己○○○前開證詞應
    與事實相符，堪以採信，而該手槍既未扣案，依罪疑唯輕原
    則，應認如被告前開所言，係僅屬玩具手槍。再按強盜所施
    用之脅迫手段，祇須足以壓抑被害人之抗拒，使其喪失意思
    自由為已足，要不以被告確係持用具有殺傷力之各式槍枝為
    必要，查證人己○○○於案發時既已遭被告手持玩具手槍抵
    住左腋下，且依其智識經驗復難以判斷該手槍之真偽，則在
    生命身體遭受此現實脅迫下，當無可能於被告強取項鍊時仍
    冒險加以反抗，就此證人己○○○亦證述其於被告甫實施犯
    行完畢之際，猶在旁嚇到發抖不敢動，係直至被告騎車離去
    ，始敢在後呼救求援之情綦詳，故己○○○遭被告取走脖子
    上之項鍊時，自已屬喪失意思自由而達不能抗拒之程度，被
    告本次所為係構成強盜犯行無疑。再前開事實欄一之（二）
    部分，被告於原審已坦承不諱，認罪在案（原審卷第90頁、
    第118頁），核與證人丁○○、乙○○、戊○○、甲○○於
    警詢及檢察官訊問時所為之證述均相合，並有搜索扣押筆錄
    暨扣押物品目錄表及贓物認領保管單紙附卷可稽，被告此部
    分自白與事實相符，堪以採信，被告稱強奪部分係林志龍做
    的，並無積極之事證可稽，已無可採，被害人戊○○於本院
    亦明確指認看到的係被告，被害人之物又係在被告處查獲，
    被告於本院亦具狀稱林志龍不可能承認等，是本件事證已明
    確，被告請求傳訊林志龍、葉冠廷等，核無必要，被告前開
    所辯，無非係卸責之詞，尚無可採。本案事證明確，被告之
    犯行洵堪認定。
二、核被告丙○○就前開犯罪事實欄一之（一）之所為，係犯刑
    法第328條第1項之強盜罪；就前開犯罪事實欄一之（二）之
    所為，係犯刑法第325條第1項之搶奪罪。被告先後於如附表
    一所示之時地為搶奪犯行，時間緊接，所犯係構成要件相同
    之罪名，顯係基於概括犯意為之，應依修正前刑法第56條連
    續犯之規定，論以一罪，並加重其刑。又查被告前因違反毒
    品危害防制條例案件，經原審以90年度易字第1966號判決判
    處有期徒刑9月確定，復因竊盜案件，經原審以91年度易字
    第928號判決判處有期徒刑4月確定，前開刑期嗣經原審以91
    年度聲字第1706號裁定應執行有期徒刑1年確定，而於92年5
    月24日縮刑期滿執行完畢，有被告前案紀錄表1份在卷足徵
    ，其於有期徒刑執行完畢5年內，故意再犯本案有期徒刑以
    上之前開之罪，均構成累犯，皆應依修正前刑法第47條第1
    項之規定加重其刑，而就其所為連續搶奪犯行部分，並應遞
    加重之。再被告所為上開之罪間，犯意各別，行為互殊，應
    予分論併罰。又按行為後法律有變更者，適用行為時之法律
    。但行為後之法律有利於行為人者，適用最有利於行為人之
    法律，刑法第2條第1項定有明文。又比較時應就罪刑有關之
    共犯、未遂犯、想像競合犯、牽連犯、連續犯、結合犯，以
    及累犯加重、自首減輕暨其他法定加減（如身分加減）與加
    減例等一切規定，綜其全部罪刑之結果而為比較。查被告丙○○行為後，刑法部分條文規定於95年7月1日修正施行，刑
    法第56條連續犯之規定，業於94年1月7日修正刪除，並於被
    告行為後之95年7月1日施行，則被告前開所為之搶奪犯行，
    因行為後新法業已刪除連續犯之規定，此刪除雖非犯罪構成
    要件之變更，但顯已影響行為人刑罰之法律效果，自屬法律
    有變更，而修正後之刑法，既無連續犯得論以裁判上一罪之
    情形，所犯之數罪，應按其具體情形而論以數罪併罰，是比
    較新舊法結果，仍應適用較有利於被告之行為時法律，即應
    依修正前刑法第56條論以連續犯。再按刑法第二條第一項之
    規定，係規範行為後「法律變更」所生新舊法比較適用之準
    據法，故被告行為後刑法條文之修正，對於被告並無有利或
    不利之情形者（例如新舊法處罰輕重相同，犯罪構成要件亦
    無寬嚴之別等），即無適用修正後刑法第二條第一項之規定
    比較新舊法適用之問題。查九十四年二月二日修正公布，而
    於九十五年七月一日生效實施之新刑法（下稱新刑法）第四
    十七條雖將舊刑法修正限制為受徒刑之執行完畢，或一部之
    執行而赦免後，五年以內「故意」再犯有期徒刑以上之罪者
    ，始成立累犯。但上述新舊法之規定，對於本件被牿之「故
    意」犯強盜、強奪等罪，亦無所謂「有利或不利」之情形。
    依上說明，應無適用修正後刑法第二條第一項之規定比較新
    舊法適用之問題。應依修正後刑法第四十七條之規定加重。
    修正前刑法第51條第5款規定「宣告多數有期徒刑者，於各
    刑中之最長期以上，各刑合併之刑期以下，定其刑期。但不
    得逾20年」，與修正後刑法第51條第5款規定「宣告多數有
    期徒刑者，於各刑中之最長期以上，各刑合併之刑期以下，
    定其刑期。但不得逾30年」不同，經比較新舊法結果，以舊
    法較有利於被告。又按被告以外之人於偵查中向檢察官所為
    之陳述，除顯有不可信之情況者外，得為證據，刑事訴訟法
    第159條之1第2項定有明文，查證人乙○○、戊○○、丁○○前揭於檢察官偵查中所為之證述，屬被告以外之人於審判
    外所為之陳述，為傳聞證據，惟現階段刑事訴訟法規定檢察
    官代表國家偵查犯罪、實施公訴，依法其有訊問被告、證人
    及鑑定人之權，而實務運作時，檢察官偵查中向被告以外之
    人所取得之陳述，原則上均能遵守法律規定，不致違法取供
    ，其可信度極高，證人乙○○、戊○○、丁○○前開證述無
    違法取證之瑕疵，亦無顯有不可信之情況存在，依刑事訴訟
    法第159條之1第2項之規定，即有證據能力。復查被告以外
    之人於審判外之言詞或書面陳述，除法律有規定者外，不得
    作為證據，刑事訴訟法第一百五十九條第一項固定有明文。
    惟被告以外之人於審判外之陳述，雖不符同法第一百五十九
    條之一至之四之規定，而經當事人於審判程序同意作為證據
    ，法院審酌該言詞陳述或書面陳述作成時之情況，認為適當
    者，亦得為證據。又當事人、代理人或辯護人於法院調查證
    據時，知有第一百五十九條第一項不得為證據之情形，而未
    於言詞辯論終結前聲明異議者，視為有前項之同意，此亦據
    同法第一百五十九條之五規定甚明。查本件證人乙○○、戊○○、丁○○、甲○○等人警詢時之陳述，係被告以外之人
    在審判外之陳述，且不符刑事訴訟法第一百五十九條之三之
    規定，惟檢察官、被告及原審之辯護人就上開審判外之陳述
    ，迄於原審言詞辯論終結前均未聲明異議，而原審審酌乙○○、戊○○、丁○○、甲○○等人陳述作成時之情況，核無
    違法取證之瑕疵，亦認為以之作為證據為適當，依前揭規定
    ，上開證人前述審判外之陳述，得為證據。又查本案所引之
    前揭證據，均未據被告及辯護人否認其證據能力，亦未於本
    案言詞辯論終結前聲明異議，則本院審酌該等證據並無違法
    取證或證明力顯然過低之情事，均得採為證據。
三、原審以被告犯行明確，適用刑法第2條第1項前段、第328條
    第1項、第325條第1項、第47條第1項、修正前刑法第56條、
    第51條第5款之規定，並審酌被告不思以正當工作方式謀取
    所需，竟分別以強盜、搶奪犯行公然侵害他人財產法益，嚴
    重破壞社會秩序，並兼衡被告犯罪動機、手段及其犯後尚知
    坦認部分所為等一切情狀，認被告丙○○意圖為自己不法之
    所有，以脅迫至使不能抗拒，而取他人之物，累犯，處有期
    徒刑伍年肆月；又連續意圖為自己不法之所有，而搶奪他人
    之動產，累犯，處有期徒刑壹年柒月等，並說明本案被告所
    為前開犯罪時間雖均在96年4月24日前，惟除被告所犯強盜
    、搶奪罪責部分，皆屬中華民國96年罪犯減刑條例第3條第1
    項第15款所定之罪，且各經宣告逾有期徒刑1年6月以上之刑
    ，本即不得減刑外，另被告前經本院合法傳喚、拘提均未到
    庭應訊，由原審於95年3月17日發佈通緝後，亦未於中華民
    國96年罪犯減刑條例施行後自動歸案接受審判，迨96年12月
    1日始為苗栗縣警察局苗栗分局警員緝獲到案，有原審通緝
    書及苗栗縣警察局苗栗分局通緝案件報告書在卷可憑，故依
    上開條例第5條規定，就其所犯亦均不得減刑。末查被告於
    前開時地強盜己○○○所持用之玩具手槍並未扣案，遍查全
    卷亦無可資證明前開物品係屬違禁物或應由原審義務沒收之
    積極證據，故為免沒收困難，爰不併予諭知沒收之，並定被
    告之應執行刑等，經核於法並無違誤，量刑亦屬妥適，被告
    上訴否認其犯行為無理由，應予駁回。
據上論斷，應依刑事訴訟法第368條判決如主文。
本案經檢察官呂光華到庭執行職務。
中    華    民    國    97    年    7     月    1     日
                  刑事第九庭  審判長法  官 陳貽男
                                    法  官 周盈文
                                    法  官 許宗和
以上正本證明與原本無異。
如不服本判決，應於收受送達後十日內向本院提出上訴書狀，其
未敘述上訴之理由者並得於提起上訴後十日內向本院補提理由書
（均須按他造當事人之人數附繕本）。
                                    書記官 林淑貞
中    華    民    國    97    年    7     月    8     日
附錄：本案論罪科刑法條全文
附表一：
┌──┬────┬─────┬───┬───────────┬─────┐
│編號│時間    │地點      │被害人│搶得財物              │扣得物品  │
├──┼────┼─────┼───┼───────────┼─────┤
│一  │94年5 月│臺北縣三重│丁○○│皮包1 只（內有現金新臺│左列手機1 │
│    │27日晚間│市○○路1 │      │幣15,000元、手機1 支、│支（廠牌GP│
│    │7 時許  │段38巷口  │      │鑰匙1 串、身分證1 張、│LUS 、序號│
│    │        │          │      │健保卡1 張、提款卡2 張│0000000000│
│    │        │          │      │、信用卡1 張）        │60501號） │
│    │        │          │      │                      │          │
├──┼────┼─────┼───┼───────────┼─────┤
│二  │94年5 月│臺北縣三重│乙○○│手提包1 只（內有現金新│左列手提包│
│    │28日上午│市○○○路│      │臺幣1,000 元、健保卡2 │1 只、鑰匙│
│    │10時44分│428 巷7 弄│      │張、鑰匙2 串、水費單2 │2 串、水費│
│    │許      │51號      │      │張、通訊錄1 本）      │單1 張    │
├──┼────┼─────┼───┼───────────┼─────┤
│三  │94年5 月│臺北縣三重│甲○○│手提包1 只（內有現金新│左列手機1 │
│    │29日下午│市○○○路│      │臺幣2,000 元、手機1 支│支（廠牌國│
│    │5 時55分│94巷9 號前│      │、身分證1 張、健保卡1 │際牌、序號│
│    │許      │          │      │張、現金卡1 張、信用卡│0000000000│
│    │        │          │      │1 張、金融卡2 張、小錢│27480號） │
│    │        │          │      │包1 個）              │          │
├──┼────┼─────┼───┼───────────┼─────┤
│四  │94年5 月│臺北縣三重│戊○○│皮包1 只（內有現金新臺│左列鑰匙3 │
│    │30日晚間│市○○路1 │      │幣100 元、手機1 支、身│串、身分證│
│    │7 時許  │段44巷41號│      │分證1 張、健保卡1 張、│影本1 張  │
│    │        │前        │      │職員證1 張、榮民醫院職│          │
│    │        │          │      │業執照1 張、金融卡2 張│          │
│    │        │          │      │、信用卡1 張、鑰匙3 串│          │
│    │        │          │      │、身分證影本1 張、印章│          │
│    │        │          │      │1 顆）                │          │
└──┴────┴─────┴───┴───────────┴─────┘
附錄：本案論罪科刑法條全文
刑法第328 條第1 項
意圖為自己或第三人不法之所有，以強暴、脅迫、藥劑、催眠術
或他法，至使不能抗拒，而取他人之物或使其交付者，為強盜罪
，處5 年以上有期徒刑。
刑法第325 條第1 項
意圖為自己或第三人不法之所有，而搶奪他人之動產者，處6 月
以上5 年以下有期徒刑。


司法院資訊處製作；財團法人民間司法改革基金會備份。
